臺灣板橋地方法院民事判決　　　　　　　　　　　　　　九十三年度建字第二八號
　　原　　　告　御律工程顧問股份有限公司
　　法定代理人　乙○○
　　被　　　告　甲○○
右當事人間請求損害賠償事件，本院於民國九十三年八月九日辯論終結，判決如左：
    主    文
原告之訴駁回。
訴訟費用由原告負擔。
    事    實
甲、原告方面：
一、聲明：
    被告應給付原告之損失新臺幣（下同）五十六萬元。
二、陳述：
  (一)原告於民國（下同）八十九年一月經基隆市政府採購中心公開招標程序，得標承
    攬基隆市大德國民中學（下稱大德國中）校園地層滑動監測工程（下稱系爭工程
    ），大德國中由總務處負責；被告則為大德國中委任之技師。工作初期，原告之
    法定代理人乙○○秉持敬業精神，得標隔天即安排工作進度、撰寫並提報工作計
    劃書；簽訂合約、繳交保證金，此間亦感學校對系爭工程之敏感及官僚作風。如
    保證金經定存繳交後被拒絕，乃改以現金繳納；合約書非由學校製訂，而由原告
    製訂；並電原告至大德國中用印簽訂合約，有時仍要送承辦人員回家。
  (二)由於系爭工程，大德國中委任被告設計監造，但被告角色未定位清楚，亦未常駐
    工地，因此大德國中常代理被告之角色，及各方人員對合約規範設計認知不同，
    致工作事倍功半，罪狀連連，茲分述如下：
    1.合約未規定施工計劃書需技師簽證，然大德國中及被告卻強制原告需技師簽證
      。
 　 2.就系爭工程毋須保證人簽章於合約書，卻行文要求原告遵守。
    3.合約未規定監測或行文或開工報告單，須技師在場或簽章，卻強求原告履行。
　  4.平面圖應由被告設計、繪製，卻要原告繪製；原告礙於情面提供施工前後平面
      圖，卻出爾反爾要求原告提供所謂變更前後之平面圖。
　  5.單位行文作事紊亂，行文給甲方被退，行文被告亦不行，由於影響原告工程進
      度，致原告還要行文針對公文流程進行教育。
    6.原告提送施工照片後，仍要提報施工晴雨表，提出施工晴雨表後，又須以基隆
      市政府工務局晴雨表為準，原告至工務局提出時，該局又說毋須提送晴雨表。
 　 7.鑽探用水費用由原告支付理當合理，但大德國中全月水費及半月用電均要原告
      支付。
    8.無規劃制式之報告單或文書範本，故開工報告單、施工計劃書、監測報告、簽
      章、騎縫章、頁碼、裝訂、正副本、目錄、每頁蓋章等刁難，造成原告一改再
      改，多次修正改善，仍無法通過正式之一張文書報表。
  (三)八十九年三月初，原告承攬工作之儀器鑽探孔位因地制宜，略為移動，乃是平常
    之事，為尊重業方乃協商獲准，未料被告事後小題大作，要求原告須專業技師提
    出說明報告，復要依法辦理工程變更，甚而向市政府重新申請，由於嚴重影響原
    告履行合約之工程進度，原告平和回應孔位移動過程，被告卻指責原告為擅自變
    更工程，此時，大德國中總務主任要求勒令停工，卻未正式行文原告，待原告提
    醒始為之。原告從未於事後提出說明及辦理變更，亦未依被告之要求提出理由報
    告，更未請技師列席或簽證，何能復工，並獲同意孔位移動及進行後續工作，顯
    然僅被告知之甚詳，亦可能被告發現自己之錯誤。於勒令停工，正式行文原告之
    際，原告詳知監測工作初值建立時機之重要性，故執行合約所要求之初值量測，
    豈知被告、大德國中總務主任稱所量測之數值不予承認；於初值量測後，復工協
    調會議舉行前，校方竟將回填土堆積於擋土牆背側（主動側），此一嚴重錯誤，
    造成擋土牆中央斷面位移量依序為一六點三、二一點四、五點二公分（系爭工程
    之危險管理值僅五公分），除造成ＳＩ－２傾斜管被土掩蓋和斷管及ＳＩ－５、
    ＳＩ－６傾斜管卡管，亦把剛興建完工之擋土牆弄成潰敗，並把剛完工之地錨損
    壞，危及一旁上課之學生。
  (四)不曉得是真無知或企圖掩飾，被告竟令原告不准採用四月十四日之量測值，如以
    五月十日資料當初值，非無位移，擋土牆及地錨亦非無損害？倘將來發生工安事
    件，如何澄清？又何能發揮監測效益，警惕師生及下方百姓安危？總之被告打壓
    刁難外並推責原告施工材料規格有問題，始造成卡管等問題，並於改善期限、改
    善問題等項目模糊焦點，最後伺機裁定系爭工程終止合約，沒收保證金，致原告
    損失慘重。
  (五)對被告抗辯之陳述：
    1.擋土牆潰敗及地錨損壞等，實與被告無涉且原告已獲完工比例（百分之三十）
      之報酬：
      系爭工程，雖非由被告設計施工，然被告既負責「合約部分僅限於監測部分」
      ，監測、擋土牆及地錨潰敗有直接關係，填土施工造成潰敗亦與被告有直接關
      係，被告為大德國中委任之技師，為主要負責人，公文之流程亦與其有關。原
      告除材料部分經判決獲得賠償外，其餘部分（如保證金被沒收）則無，損失慘
      重。
    2.技師報告之撰寫、簽證、隨候在場或不定期會議：
      「註明主任技師擔負合約期間報告撰寫之責任」，與簽證為兩件不同之事，被
      告將之混為一談；另主任技師要簽證於月報，並非被告所言一定要在現場報到
      或簽章；且監測時隨候在場，另有不定期之會議，此為被告完全不遵守合約之
      規定。
    3.就原證一：
      就合約事項非由被告所發文要求，茲提出被告之函文以為證（原證一，本院卷
      第八九頁）。
    4.就繪製變更後平面圖：
      平面圖應由被告繪製，原告已提送儀器位置移動平面圖，被告卻不承認，辯稱
      「所附之圖說簡略‧‧‧辦理變更‧‧‧」、「故要求原告繪製變更位置並無
      不合理之處‧‧‧」，此說明被告強制原告至市政府辦理變更作業之蠻橫作為
      ，顯係被告不合工程常理之認知。
    5.相關報告之蓋章、蓋騎縫章、頁碼、裝訂、正副本、目錄、每頁蓋章等：
      原告無一報告符合規定，致無法請款，豈能謂無損失。
    6.原告擅自復工：
　　  原告未違約在先，亦未由雙方合意訂出履約條件，亦無被告所稱擅自復工，被
      告利用冗長往來之文件斷章取義，並忽略台北市土木技師公會有利原告之鑑定
      報告，企圖以工程程序，混淆視聽。
    7.被告稱系爭工程均非其設計與施工：
      被告為系爭工程之技師，擋土牆潰敗和地錨損壞，與被告有直接關係，經長久
      辯證，被告出庭乃意圖混淆系爭工程未有損壞。
    8.就監測初值、邊坡崩塌、施工材料：
      被告對初值之重要性渾然不知，欲以行政程序、未確定之判決及忽視有利原告
      之鑑定報告等方法對應；早期之邊坡崩塌與系爭工程無關，另基隆市政府教育
      局長等協助留意者亦為早期之邊坡崩塌；原告施工材料未違約，亦依施工進度
      進行並不停改善，被告以小節刁難打壓，完全忽視大節發生（擋土牆及地錨潰
      敗）直至案發二年後刑事出庭才知潰敗和其有關，充分說明身為二個技師身份
      之被告荒唐和可怕。
  (六)臺灣高等法院九十二年度上字第二八四號民事判決，原告已上訴至最高法院，仍
    在審理中。
三、證據：提出永大土木大地技師事務所函影本一份為證。
乙、被告方面
一、聲明：
    駁回原告之訴。
二、陳述：
  (一)關於原告主張：「被告失職造成擋土牆潰敗，地錨損壞，原告損失」，此述顯有
    不實：
    1.本件系爭工程合約係原告御律工程顧問有限公司與基隆市立大德國民中學（下
      稱「大德國中」）所簽訂之「基隆市立大德國民中學校園地層滑動監測工程」
      ，原告為該承攬工程之施工承包商，被告甲○○非為上開契約之當事人，而係
      受校方所委任之永大土木大地技師事務所負責人，為監測部分之設計單位，與
      擋土、地錨施工之設計等均無關，亦即有關大德國中擋土牆及地錨工程並非由
      被告所設計、施工，故就擋土牆為何潰敗及地錨為何損壞等，實與被告無涉。
    2.關於原告違約之部分，業經基隆地方法院及臺灣高等法院詳予鑒明（臺灣高等
      法院九十二年度上字第二八四號民事判決參照，如證物一，本院卷第四二頁）
      ，即無論其傾斜管之規格、沈陷觀測點之設置等，均與契約不符，且亦經契約
      當事人大德國中通知改善而未改善，並在未依約改善之情況下，即違約擅自進
      行第一次量測；復違反協調會議及踏勘記錄而於未改善地表沈陷點瑕疵之前，
      逕為第二次量測；至於第三至五次之量測亦係在未履約條件下所進行。此均經
      上開判決指陳歷歷，並認大德國中依約終止契約並無任何違失，且亦判決大德
      國中應依法院所核定之完工比例（百分之三十）給付相關報酬。故原告依其完
      工比例取得相關報酬，實難謂有任何之損失可言。
    3.被告非為上開契約之當事人，而係受校方委任之土木技師，依約自應對校方盡
      善良管理人之注意義務，故就原告違約並擅自進行量測而與被告受任事務相關
      之部分，自不得背信予以草率認可，而關於原告所進行之工程確實瑕疵繁多，
      不僅詳載於上開判決，且於該判決中亦指出：「惟除此之外，御律公司所提之
      監測報告既尚有前揭瑕疪，且依卷附資料除簽證技師資料已據御律公司補正外
      ，其餘部分則未見御律公司提出補正資料，則監造單位未予審核通過，自非無
      據。」
  (二)關於原告指摘略以「學校官僚作風如以現金作為保證金、合約書由原告製訂、並
    通知原告到校用印，有時還要送承辦人員回家」云云：
    按原告與校方之契約內容、締約相關手續及校方之行政程序如何等，被告均無權
    過問，且被告亦非上開契約之當事人。至於被告載送何一承辦人回家更與本件無
    關，且原告亦不曾載送過被告返家。
  (三)關於原告主張略以「合約書未規定施工計劃書要原告技師簽證卻強迫要簽證」、
    「主任技師擔負合約期間報告撰寫之責任，與簽證為兩件不同之事。」：
    依據原告與大德國中所簽訂之「基隆市立大德國民中學校園地層滑動監測工程」
    合約，該合約書規範中即已註明主任技師擔負合約期間報告撰寫之責任（參證物
    二，本院卷第六六頁），故要求原告主任技師就其負責之報告簽名、蓋章認定對
    該報告負責合於規定；原告空言指責為合約所未規定之事項，不僅悖於事實更屬
    荒謬。
  (四)關於原告指摘略以「不須保證人簽章於合約，卻行文要求」：
    按此一合約事項非由被告所發文要求，關於學校行政程序若何，及契約當事人（
    原告與大德國中）對於締約事項之約定，被告實無權過問。
  (五)關於原告主張略以「合約書未規定原告技師於監測時或行文或開工時要在場或簽
    章，卻要求履行。」、「主任技師要簽證於月報，並非被告所言一定要在現場報
    到或簽到。」：
    依據原告與大德國中所簽訂之「基隆市立大德國民中學校園地層滑動監測工程」
    合約，該合約書規範中即已註明：「主任技師擔負合約期間儀器裝設、監測、校
    正檢核、儀器維護及報告撰寫之責任」（參證物二，本院卷第六六頁）。按儀器
    之裝設、監測、校正檢核及儀器之維護等，均為現場工作，主任技師不至現場自
    無法執行，且校方要求主任技師在場或簽章，實乃係依契約之規定為之。
  (六)關於原告主張：「平面圖應由被告設計繪製，卻要求原告繪製，原告礙於情面提
    供施工前後平面圖，卻出爾反爾要求原告提供所謂變更前後之平面圖。」、「此
    點明顯反應被告之不合工程常理認知」：
    按關於監測配置平面圖，事實上原經被告於設計階段即繪製完成，並置於招標文
    件及原告與學校之工程合約中（參證物三，本院卷第六九頁），惟因原告於八十
    九年三月十六日提出變更位置要求，但所附之圖說簡略，自該示意圖無法得知確
    實計畫變更位置（參證物四，本院卷第七一頁），則因辦理變更之請求為原告所
    提出，且僅原告知道變更後之確實位置，故要求原告繪製變更後位置並無不合理
    之處。然嗣後經協調並在學校請求下，該平面圖仍由被告完成測量並繪製（參證
    物五，本院卷第七三頁），且被告亦未向原告請求支付重新測量之費用，原告不
    僅獲利並無損失；原告所謂被告不合工程常理認知，尚請原告提出所認知之工程
    常理之案例及規定。
  (七)關於原告主張略以「單位行文作事紊亂，行文給甲方被退，行文被告也不行，由
    於影響原告工程進度，致使原告要行文針對公文流程進行教育。」、「被告為本
    案技師，公文流程和其相關。」：
    被告雖為系爭工程之技師，惟被告非原告之契約相對人，且亦無權決定大德國中
    之公文流程。
  (八)關於原告主張略以「原告提送施工照片，後被要求檢附以基隆市政府為基準之晴
    雨表，但基隆市政府工務局又說不用提送晴雨表。」：
    關於檢附依基隆市政府為基準之晴雨表一項，非被告所要求，被告亦無權決定基
    隆市政府工務局是否要簽收原告提送之晴雨表。
  (九)關於原告主張：「鑽探用水費用由原告支付當合理，但學校全月水費及半月用電
    均要原告支付」：
    原告向學校借水與否，及是否應支付費用，被告無權過問。
  (十)關於原告主張略以「無規劃制式報告或文書範本，對於相關報告之蓋章、蓋騎縫
    章、頁碼、裝訂、正副本、目錄、每頁蓋章等刁難。」：
    按就相關報告之蓋章、蓋騎縫章、頁碼及裝訂等，均係一般報告之基本要求，並
    無不當。且若謂此等基本要求即造成原告之損失，誠屬難以想像。
  (十一)關於原告主張略以「八十九年三月初，原告承攬之工作之儀器鑽探孔位因地制宜
    ，略為移動，乃是平常之事，為尊重業方乃協調獲准，‧‧‧未料事後小題大作
    ，要原告須專業技師提出說明報告，復要依法辦理工程變更」。並表示略以「原
    告從未在事後提出說明及辦理變更，也未依被告之要求提出理由報告，更未請技
    師列席或簽證，為何能復工，並獲同意孔位移動及進行後續工作」、「原告未違
    約在先，也未由雙方合意訂出履約條件，也未如被告認知是擅自復工。」顯有不
    實之處：
    查原告表示八十九年三月初所進行之儀器鑽探工程孔位偏移圖說預定位置，乃係
    經協調獲准所進行，並表示其嗣後未遵守履約條件而仍由校方任其進行後續工程
    ，此均非事實。按事實係原告違約進行在先，而為校方依約行使其停止原告履約
    之權利，並由雙方合意訂出履約條件，然原告在未完成履約條件之前即擅自復工
    。此均經臺灣高等法院於九十二年度上字第二八四號民事判決中載述甚詳，茲摘
    述如下：
    「因御律公司施作之工程有孔位偏移圖說預定位置之事情，乃於約定量測日即八
    十九年四月一日結議由御律公司專業技師以書面提出報告，經監造單位及大德國
    中核准後，再予施作。並待變更成立儀器檢視過後，會同大德國中監造單位一起
    量測初值等情，為御律公司所不爭，並有大德國中八十九年四月二十一日基大中
    總字第○六六六函附卷可按，顯見大德國中已因御律公司履約瑕疵，而行使其停
    止御律公司履約之權利。則御律公司在未依約改善或說明前揭履約瑕疵情形，即
    於同年四月十四日派員逕行作量測工作，自不得請求此部分人員交通、觀測費。
    」（同證物一，本院卷第四二頁），有關原告違約並非被告混淆視聽，故原告不
    僅施工違約在先，且嗣後亦不遵守履約條件而擅自復工，豈能矯飾均係經契約相
    對人之同意或放任為之？況上開判決仍核定出原告之完工比例而命定作人即校方
    給付相關之報酬，則原告何有可歸責於他人之損失？
  (十二)關於原告主張略以「校方將回填土堆積在擋土牆背側（主動側），造成檔土牆中
    央斷面位移‧‧‧，除造成傾斜管被土掩蓋和斷管‧‧‧，也把剛興建完成擋土
    牆弄成潰敗，並把剛完工之地錨弄壞‧‧‧。」：
    其理同（一）之１所述。
  (十三)關於原告主張：「不曉得是真無知還是要圖飾，被告竟令原告不准採用四月十四
    日測值，如以五月十日資料當初值，擋土牆及地錨不是沒有損害？將來如發生工
    安事件，又如何澄清？又如何發揮監測效益，警惕師生及下方百姓安危？總之被
    告打壓刁難外並推責原告施工材料規格有問題，才會造成卡管等問題，並在改善
    期限、改善問題等項目模糊焦點，最後伺機裁定系爭工程終止合約，沒收保證金
    ，以致原告損失慘重。」：
    1.如前（十一）所述，監測初值之延遲係原告履約瑕疵所致，另八十九年四月十
      四日之測值亦係在原告未依約改善或說明前揭履約瑕疵情形下即派員逕自量測
      ，甚至五次之量測均係違約進行，此均經上開判決載明甚詳。
    2.至於邊坡之崩塌，非校方之責，且為大德國中與基隆市政府各相關單位均知曉
      ，更無須圖飾。又邊坡崩塌當務之急為速行搶救，崩塌之際大德國中相關單位
      已請基隆市教育局長、工務局、主計室及臺灣省土木技師公會前來協助處理（
      參證物六，本院卷第七五頁），並無不顧師生民眾安全之情。
    3.按契約雙方負有遵守契約之義務，原告施工材料規格確實有違契約，施工情形
      亦未依約進行致生瑕疵，確經契約相對人通知改善而未改善，此均為不爭之事
      實，且校方依約終止契約亦未有任何之違失，此均經載明於前開判決中，故原
      告為契約相對人即校方沒收保證金，實出於歸責於己之事由，更無由歸責於非
      契約當事人之被告。
  (十四)關於原告所提之證據一：
    本文件係大德國中交辦被告就原告與大德國中所簽訂之「基隆市立大德國民中學
    校園地層滑動監測工程」合約協助審查，本所發文謹就合約中乙方保證人空欄部
    分未有保證人之文件及簽章提醒大德國中注意，合約需有保證人則需補齊保證人
    之文件及簽章，若不需保證人時則不需保證人之文件及簽章，本所謹就教辦事項
    回報大德國中，大德國中依規定辦理，原告何來損失之有。
  (十五)關於原告主張略以「被告為本案技師，擋土牆潰敗和地錨損壞和被告有直接關係
    ，經過長久辯證，已獲證實，被告出庭意圖在混淆擋土牆和地錨沒有損壞，請本
    院明鑑。」：
    1.大德國中與被告合約部分僅限於監測部分，擋土牆與地錨部分大德國中另有委
      託設計施工單位，原告所謂擋土牆潰敗和地錨損壞和被告有直接關係，請原告
      說明被告與何處、何時損壞之地錨擋土牆有直接關係，關係為何。
    2.另謂長久辯證，已獲證實，原告遲未提出圖說確認本次擋土牆及地錨位置、結
      構型式、損壞時間、如何損壞、損壞原因、人為或天然因素損害，既然說被告
      與擋土牆潰敗和地錨損壞有直接關係，當有上述確實證據。
    3.謂被告出庭意圖再混淆擋土牆和地錨沒有損壞，被告歷次出庭未曾表示過擋土
      牆和地錨沒有損壞，亦未混淆擋土牆和地錨沒有損壞。
  (十六)關於原告主張：「（一）被告對初值之重要性渾然不知，企圖以行政程序及未確
    定之判決及忽略公會鑑定報告等方法對應」、「（二）早期之邊坡崩塌和本案無
    關‧‧‧本案之焦點為擋土牆及地錨損壞」、「（三）基隆市教育局長等協助也
    是早期之邊坡崩塌，和本案不對題」：
    1.臺灣高等法院於九十二年度上字第二八四號民事判決已確定。
    2.原告主張「被告原答辯狀崩塌之際學校單位已請基隆市教育局長、工務局、主
      計室及臺灣省土木技師公會前來協助處理」為早期之邊坡崩塌和系爭工程無關
      ‧‧‧，系爭工程之焦點為擋土牆及地錨損壞。」因原告未說明早期之邊坡崩
      塌為何時，系爭工程所指擋土牆及地錨損壞為何時；另所指是否同一位置或不
      同位置擋土牆，請原告提出相關位置圖說及確切發生時間，否則被告實無法瞭
      解系爭工程被告與何處、何時損害地錨擋土牆有直接關係。
    3.原告謂「基隆市教育局長等協助也是早期之邊坡崩，和系爭工程不對題」就大
      德國中提供資料顯示基隆市教育局長曾至現場協助，若原告明確提出本次告訴
      地錨擋土牆損害時間與位置證據，當明確比對出相關單位處理情形。
  (十七)關於原告主張：「原告施工材料未違約‧‧‧完全忽視大節發生（擋土牆及地錨
    潰敗）直至案發二年後刑事出庭才知潰敗和其有關，充分說明身為二個技師身份
    之被告荒唐和可怕」：
    基隆地方法院刑事庭之原告即為本件之原告，被告為大德國中，本件被告以證人
    身份出席現場會勘及出庭，擋土牆及地錨潰敗與被告相關，係原告逕自認定。惟
    上次刑事庭擋土牆損害位置及發生時間是否與本件相同，因原告對所提訴訟（擋
    土牆及地錨潰敗）時間與位置內容未明確定義，故無法確認。
三、證據：提出臺灣高等法院九十二年度上字第二八四號民事判決一份、基隆市立大
    德國民中學校園地層滑動監測工程」規範一份、監測配置平面圖一份、變更位置
    要求示意圖一份、變更後位置圖一份、大德國中「芭比絲颱風」過後災況追蹤情
    景一份（均為影本）為證。
    理    由
一、兩造不爭執之事實：
  (一)原告御律工程顧問有限公司與基隆市立大德國中於八十九年一月間簽訂「基隆市
    立大德國民中學校園地層滑動監測工程」，原告為該承攬工程之施工承包商，被
    告甲○○非為上開契約之當事人，而係受校方所委任之永大土木大地技師事務所
    負責人。
  (二)大德國中嗣後終止系爭契約，並經台灣高等法院判決大德國中應依所核定之完工
    比例給付相關報酬。
二、本件爭執點：
    查原告主張因被告不了解擋土牆損害原因，導致原告遭大德國中終止契約並沒收
    保證金，造成損失一百多萬元，故依民法第一百八十四條、第一百九十三條請求
    被告賠償一半損失五十六萬元等情（本院卷第一○○頁），故本件爭執點在於被
    告是否成立民法第一百八十四條、第一百九十三條之侵權行為。
三、本院判斷：
  (一)按「因故意或過失，不法侵害他人之權利者，負損害賠償責任。故意以背於善良
    風俗之方法，加損害於他人者亦同。違反保護他人之法律，致生損害於他人者，
    負賠償責任。但能證明其行為無過失者，不在此限。」、「不法侵害他人之身體
    或健康者，對於被害人因此喪失或減少勞動能力，或增加生活上之需要時，應負
    損害賠償責任」，民法第一百八十四條第一項、第一百九十三條第一項分別定有
    明文。
  (二)再按，當事人主張有利於己之事實者，就其事實有舉證之責任，民事訴訟法第二
    百七十七條前段定有明文。本件原告主張被告應負侵權行為損害賠償責任，自應
    就被告成立侵權行為之要件事實負舉證責任。
  (三)查民法第一百八十四條第一項前段規定所保護之客體，係以「私權利」為限，包
    括人格權、身分權、物權及智慧財產權等。本件原告係主張因被告不了解擋土牆
    損害原因，導致原告遭大德國中終止契約並沒收保證金，造成損失一百多萬元。
    就經濟上損失發生的型態加以觀察，原告所遭受之損失，非因人身或其所有之物
    被侵害而發生，而是直接遭受財產上不利益，故原告所請求賠償之損失，應屬純
    粹經濟上損失，並非民法第一百八十四條第一項前段規定所保護之客體，原告據
    此所為之請求，即無理由。
  (四)就民法第一百八十四條第一項後段規定而言，係以「故意以背於善良風俗之方法
    ，加損害於他人權利或利益」為成立要件，而所謂利益，兼指純粹經濟上損失及
    精神自由等非財產利益。經查：
    1.原告就所主張「因被告不了解擋土牆損害原因，導致原告遭大德國中終止契約
      並沒收保證金，造成損失一百多萬元」一節，被告有如何「故意以背於善良風
      俗之方法加損害於他人」之情事，並未能舉證以實其說。何況，被告亦辯稱其
      僅為前述契約監測部分之設計單位，與擋土、地錨施工之設計等均無關，亦即
      有關大德國中擋土牆及地錨工程並非由被告所設計、施工，故就擋土牆為何潰
      敗及地錨為何損壞等，實與被告無涉等語。故原告此部份主張，尚無法採信。
    2.再依台灣高等法院九十二年度上字第二八四號判決所載，
      (1)原告施作系爭工程時，就傾斜管部分，「傾斜管本體之標稱外徑須在６９ｍ
        ｍ至９０ｍｍ間，始符合系爭工程契約之約定。而御律公司所使用之傾斜管
        管身外徑為６４．５ｍｍ，管頂固定接頭外徑為７０ｍｍ，為兩造所不爭，
        且有鑑定報告書在卷可按（見外放證物），其管身即傾斜管本體外徑既小於
        ６９ｍｍ，自與系爭工程契約所定規格不符，而有違約情事。」（本院卷第
        五○頁）；就沈陷觀測點部分，「沈陷觀測點係以一吋鋼釘打入並以油漆標
        記，且未全面設置標示牌等情，既為御律公司所不爭，且有鑑定報告書可按
        ，御律公司此部分亦有違反契約之情事甚明。」（本院卷第五三頁），「綜
        上所述，御律公司施作工程既有前揭未依契約規定履約，並經命改善而未改
        善等約定終止之事由發生，則大德國中依系爭工程契約第十四條第一款約定
        ，行使其約定終止權，自不生損害賠償之問題」（本院卷第五四頁）。
      (2)「大德國中於發現或預見御律公司有履約瑕疪、違反契約約定之情形下，具
        有停止部分、全部履約或暫停履約之權利。若御律公司於大德國中行使此權
        利後，猶逕行履約，大德國中自無給付報酬之義務。查御律公司已進行五次
        觀測行為，固為大德國中所不爭，惟就御律公司所為第一次觀測部分，因御
        律公司施作之工程有孔位偏移圖說預定位置之情事，乃於約定量測日即八十
        九年四月一日決議由御律公司專業技師以書面提出報告，經監造單位及大德
        國中核准後，再予施作。並待變更成立儀器檢視過後，會同大德國中監造單
        位一起量測初值等情，為御律公司所不爭，並有大德國中八十九年四月二十
        一日（八九）基大中總字第○六六六號函附卷可按（見原審卷(一)第八○－八
        一頁），顯見大德國中已因御律公司履約瑕疪，而行使其停止御律公司履約
        之權利。則御律公司在未依約改善或說明前揭履約瑕疪情形，即於同年四月
        十四日派員逕行作量測工作，自不得請求此部分之人員交通、觀測費。另第
        二次交通、觀測費部分，雖兩造已於八十九年五月六日召開工程施作協調會
        ，經監造單位同意依現場地形之實際需求作孔位移動之調整，並協議在完成
        踏勘手續後，於七日內完成二次初始值之測試，復已於同年月八日完成踏勘
        手續，有八十九年五月六日、五月三十一日工程施作協調會議紀錄及踏勘紀
        錄在卷可參（見原審卷(一)第八七－八八、九七頁），惟踏勘紀錄上已明載：
        『部份地表沉陷點鋼釘長度不足，請依合約規範修正，修正完成後，並須全
        面按裝標示牌後，始可開始量測第一次初始值』（見原審卷(一)第九七頁），
        可見御律公司得開始履約之條件係以完成前揭修正及按裝標示牌為前提，詎
        御律公司未依踏勘結果要求於改善地表沉陷點瑕疪，並全面按裝標示牌後，
        即開始為第二次量測行為，其請求大德國中給付八十九年五月十二日所為之
        人員交通、觀測費，亦屬無據。至大德國中所為之第三至五次量測行為，亦
        係在未履行前揭開始履約之條件下所為，自無強令大德國中接受此量測行為
        並給付報酬之依據。」（本院卷第五七、五八頁）
      (3)「御律公司所提之監測報告，除監造單位不予通過之理由顯不合理外，自仍
        須經監造單位審核通過後，方可謂成工作，而有報酬請求權。查御律公司所
        提之第一次、第二次及第三次監測報告，因第一次監測報告有(甲)原陳報技師
        已拒絕簽證。(乙)提報時間超過合約規定一週。(丙)業主大德國中已函請該公司
        於相關事項辦妥前暫緩作業。(丁)現場未經踏勘確認。(戊)現場原地面沈陷點及
        傾度管未依合約規範施作之因素；第二次監測報告有(甲)計畫書圖說尚待修正
        。(乙)未說明依踏勘記錄後續執行情形。(丙)簽證技師資料未全。(丁)傾度管未依
        合約規範施作。(戊)地面沈陷點現場尚有未全部改善者。(己)監測報告內業請加
        蓋公司騎縫章或逐頁由技師簽章，封面亦請註明頁數或張數。(庚)請檢附量測
        錄磁片等情，而未予審核通過。另第三次監測報告因(甲)第一次監測之報告係
        在業主通知暫停執行情況下施作，本次所謂「第三次監測報告」是否成立。
        (乙)於前次監測報告缺失尚未修正與現場未經改善情形下，是否於品質程序上
        可予認同。(丙)未見數值研判說明亦無實質建議，專業技師仍未簽證，以及缺
        蓋公司章、目錄、頁碼、騎縫章，其完整性尚待改善，故監造單位認未盡符
        合約需求歉難審核，有永大技師事務所八十九年五月十六日文號八八○四六
        ─○三號及八十九年六月二十七日文號八八○四六─一一號備忘錄附卷可稽（見
        原審卷(一)第七五－七六、九三頁）。」（本院卷第五九、六○頁）
      (4)「本件大德國中係因御律公司有未依合約履行等可歸責於御律公司之事由致
        終止全部系爭契約，業已認定如前述，則依兩造前揭契約約定，大德國中拒
        絕發還御律公司所繳納之履約及差額保證金，自屬有據。」（本院卷第六三
        頁）
    3.由前述判決內容可知，原告施作傾斜管、沈陷觀測點等工程均有瑕疵，經大德
      國中命改善而未改善，大德國中始依工程契約約定終止系爭契約。此與原告所
      主張因擋土牆損害致遭大德國中終止契約一節，顯然有異。再者，原告雖有施
      作五次觀測行為，但均未依踏勘結果要求於改善地表沉陷點瑕疪，並全面按裝
      標示牌後才進行測量，係在未履行開始履約之條件下所為，自無強令大德國中
      接受此量測行為之理。而原告所提之監測報告，亦不符契約約定，亦無法認定
      監造單位不予通過有顯不合理之情事。
    4.由上可知，被告並無民法第一百八十四條第一項後段「故意以背於善良風俗之
      方法，加損害於他人」之情事，故原告據此所為之請求，即無法成立。
  (五)就民法第一百八十四條第二項規定而言，係以「違反保護他人之法律，致生損害
    於他人」為成立要件。本件原告並未指明原告有如何「違反保護他人之法律」之
    情形，也未舉證加以證明，故原告此部份主張，即不足採。
  (六)就民法第一百九十三條規定而言，係以「不法侵害他人之身體或健康，被害人因
    此喪失或減少勞動能力，或增加生活上之需要」為成立要件。本件原告所請求者
    ，如前所述，係純粹經濟上損失，並非其身體或健康遭受損害，更無條文所稱「
    因此喪失或減少勞動能力」，或「增加生活上之需要」情形，故原告據此請求，
    亦顯無理由。
四、綜上所述，原告既未能舉證證明被告有民法第一百八十四條第一項、第一百九十
    三條第一項規定之侵權行為要件事實，則其據以提起本訴，請求被告賠償其損失
    五十六萬元，顯無理由，應予駁回。
五、結論：原告之訴為無理由，依民事訴訟法第七十八條，判決如主文。
中　　　華　　　民　　　國　　九十三　　年　　　八　　　月　　二十三　　日
                                臺灣板橋地方法院民事第三庭
                                    法  官  劉以全
右為正本係照原本作成
如對本判決上訴，須於判決送達後廿日內向本院提出上訴狀
中　　　華　　　民　　　國　　九十三　　年　　　八　　　月　　二十三　　日
                                    書記官  王苑琦
